【裁判字號】    92,交易,107
【裁判日期】    920908
【裁判案由】    過失傷害
【裁判全文】
臺灣嘉義地方法院刑事判決                        九十二年度交易字第一七號
    公  訴  人  臺灣嘉義地方法院檢察署檢察官
    被      告  乙○○
右列被告因過失傷害案件，經檢察官聲請簡易判決處刑（九十二年度調偵字第二二七
號），本院改依通常程序判決如左：
    主  文
乙○○無罪。
    理  由
一、公訴意旨略以：乙○○於民國九十二年三月二十七日晚間十一時三十分許，駕駛
    牌照ＴＯ─八八一一號自用小客車，沿嘉義縣水上鄉嘉南十三線公路由北向南行
    駛，行經該路段北向車道四公里五百公尺處正欲向東左轉往中庄村之岔路時，途
    經前開閃光號誌交岔路口處時，本應注意汽車行駛至交岔路口，轉彎車應讓直行
    車先行；而依當時之天候、路況等情形觀之，又無不能注意之情事，竟疏未注意
    該交岔路口之人車狀況，致撞擊該路段由南向北方向直行由甲○○駕駛牌照Ｖ四
    ─九九九號營業小客車（亦疏未注意而以超越當地速限四十公里之時速超速行駛
    ），使甲○○受有左膝挫傷併瘀血三×二公分、右膝挫傷併擦傷二×Ｏ‧二公分
    、右側足背部擦挫傷二×Ｏ‧二公分等傷害，因認被告乙○○涉有過失傷害罪嫌
    。
二、按犯罪事實應依證據認定之，無證據不得推定其犯罪事實；不能證明被告犯罪者
    ，應諭知無罪之判決，刑事訴訟法第一百五十四條、第三百零一條第一項分別定
    有明文。次按被害人之陳述如無瑕疵，且就其他方面調查又與事實相符，固足採
    為科刑之基礎，倘其陳述尚有瑕疵，則在未究明前，遽採為論罪科刑之根據，即
    難認適法；且告訴人之指訴是以使被告受刑事不利之訴追為目的，故不得僅憑告
    訴人之指訴遽令被告入罪，最高法院五十二年臺上字第一三００號、六十一年台
    上字第三０九九號判例意旨參照。又按認定不利於被告之事實，須依積極證據，
    苟積極證據不足為不利於被告事實之認定時，即應為有利於被告之認定，更不必
    有何有利之證據；認定犯罪事實所憑之證據，雖不以直接證據為限，間接證據亦
    包括在內，然而無論直接或間接證據，其為訴訟上之證明，須於通常一般之人均
    不致有所懷疑，而得確信為真實之程度者，始得據為有罪之認定，倘其證明尚未
    達於此一程度，而有合理性懷疑存在時，即不得遽為被告犯罪之認定（最高法院
    三十年上字第八一六號、七十六年台上字第四九八六號判例意旨參照），故刑事
    訴訟之被告基於刑事訴訟法第一百五十四條所揭證據裁判主義之精神，對於不利
    於己之事證，若已提出合乎生活經驗上之質疑，除非另有足可補強起訴事實之積
    極證據，否則，法院即應本於罪疑唯輕之法則，而為有利被告之認定。
三、本件公訴人認被告涉有過失傷害犯行，無非係以告訴人甲○○之指訴與嘉義醫院
    出具之診斷證明書、車損照片及道路交通事故調查報告表為依據。訊據被告固坦
    承於右揭時、地與告訴人發生車禍之事實，惟堅決否認有何過失傷害，並辯稱：
    告訴人當天業已表示未受傷等語。經查，本件告訴人雖提出嘉義醫院診斷證明（
    見警卷第一七頁），指訴其因與被告發生車禍，而受有左膝瘀血三乘二公分、右
    膝擦傷二乘零點二公分及左足擦傷二乘零點五公分之傷害。惟告訴人於車禍發生
    後，經警到場處理而受詢問時，業已陳述並未受傷，有嘉義縣警察局水上分局中
    庄派出所交通事故談話記錄表一份在卷可查（見警卷第六頁），而此並經現場處
    理之警員丙○○到庭結證屬實（見本院九十二年度交簡字第六一三號卷第一二頁
    ）；再者，本件車禍發生之時間為九十二年三月二十七日晚上十一時三十分許，
    而告訴人係於間隔近三日後，始至行政院衛生署嘉義醫院驗傷，此有該院九十二
    年八月五日九二嘉醫歷字第三八五一號函在卷可參（見九十二年度交簡字第六一
    三號卷第二０頁），參以告訴人指訴其所受之傷勢又均係面積甚小且輕微之擦挫
    傷，則告訴人前開傷勢是否確為本件車禍造成，實有可疑。雖告訴人對此解釋稱
    ：係因車禍發生後覺得痛方去驗傷云云（見本院卷第一二頁），然告訴人若確係
    因本件車禍受傷，且會覺得痛，衡諸常情，其為保全證據利於追訴以及自身生命
    安全之考量，應無拖延三日後方前往就醫之理。因此，告訴人之指訴非無瑕疵可
    言。
三、綜上所述，本件告訴人所為有關其因與被告發生車禍而受有上開傷害之指訴，非
    無瑕疵可指，且由卷附之交通事故談話紀錄表與證人丙○○之證言可知被告於車
    禍發生後曾表示未受傷，揆諸前開說明，本件依卷內證據尚無法證明被告之過失
    傷害犯行達一般人可確信其為真實之程度，應不能證明被告犯罪，自應諭知被告
    無罪之判決。
據上論斷，應依刑事訴訟法第三百零一條第一項前段，判決如主文。
本案經檢察官陳鈴香到庭執行職務
中      華      民      國    九十二    年      九      月      八      日
                                      臺灣嘉義地方法院刑事第二庭
                                          法  官      林  坤  志
右正本證明與原本無異。
如不服本判決，應於判決送達後十日內，向本院提出上訴狀。
中      華      民      國    九十二    年      九      月      八      日
                                          書記官      黃  意  雯


司法院資訊處製作；財團法人民間司法改革基金會備份。
